臺灣臺南地方法院交通事件裁定        100年度交聲字第665號
原處分機關  交通部公路總局嘉義區監理所臺南監理站
異  議  人
即受處分人  梁晏誠
上列異議人即受處分人因違反道路交通管理處罰條例案件，對於
交通部公路總局嘉義區監理所臺南監理站民國100年8月11日所為
之裁決處分（處分案號：嘉監南字第裁74-S00000000號）聲明異
議，本院裁定如下：
    主    文
原處分關於罰鍰新臺幣壹萬伍仟元部分撤銷。
上開撤銷部分，梁晏誠不罰。
其餘異議駁回。
    理    由
一、原處分意旨略以：異議人梁晏誠於民國99年6月3日4時22分
    許，酒後駕駛車牌號碼270-CYT號重型機車，行經臺南市○
    區○○路406號前處，不慎擦撞第三人曾鴻雁停放路旁之車
    號UC-8038號自用小貨車而摔倒肇事，經臺南市警察局第五
    分局（下稱舉發機關）警員到場處理後將異議人送醫救治，
    並於醫院內測得異議人呼氣酒精濃度為0.26mg/L，因已超過
    規定標準值0.25mg/L而予以製單舉發。嗣經原處分機關即交
    通部公路總局嘉義區監理所臺南監理站以其違規事證明確，
    依道路交通管理處罰條例第35條第1項第1款及違反道路交通
    管理事件統一裁罰基準表之規定，裁處異議人罰鍰新臺幣（
    下同）15,000元，吊扣駕照12個月，並應參加道路交通安全
    講習（本案已執行吊扣機車駕照1年及參加道安講習在案）
    等語。
二、聲明異議意旨略以：異議人本件酒後駕車案件業經臺灣臺南
    地方法院檢察署檢察官以99年度偵字第10269號為緩起訴處
    分，命異議人需向指定之財團法人天主教臺南縣私立蘆葦啟
    智中心提供40小時的義務勞務之緩起訴處分，異議人已於99
    年10月15日完成義務勞務，依照一罪不二罰原則，原處分機
    關自不得再裁處異議人罰鍰，為此聲明異議，請求撤銷原處
    分之罰鍰裁罰等語。
三、按汽車駕駛人，駕駛汽車經測試檢定有酒精濃度超過規定標
    準者，處15,000元以上60,000元以下罰鍰，並當場移置保管
    該汽車及吊扣其駕駛執照1年；因而肇事致人受傷者，並吊
    扣其駕駛執照2年；致人重傷或死亡者，吊銷其駕駛執照，
    並不得再考領。又汽車駕駛人，有第35條第1項規定之情形
    者，應接受道路交通安全講習，道路交通管理處罰條例第35
    條第1項第1款、第24條第1項第2款分別定有明文。又汽車駕
    駛人飲用酒類或其他類似物後其吐氣所含酒精濃度超過每公
    升0.25毫克以上者，不得駕車，道路交通安全規則第114條
    第2款復定有明文。
四、經查：
  (一)舉發機關以異議人於上開時、地領有酒後駕駛重型機車，經
    施以酒測測得呼氣酒精濃度為0.26mg/L，因已超過規定標準
    值0.25mg/L而予以製單舉發，嗣經原處分機關裁處如前述之
    裁罰等情，有舉發機關99年6月3日南市警交字第S00000000
    舉發通知單及原處分機關100年8月11日嘉監南字第裁74-S00
    000000號裁決書各1份在卷可稽，且為異議人所不爭執，是
    此部分違規事實已可認定。又異議人因酒後駕車行為，經臺
    灣臺南地方法院檢察署檢察官認其所為係犯刑法第185條之3
    之公共危險罪，惟參酌刑法第57條所列事項及公共利益維護
    ，認以緩起訴為適當，依刑事訴訟法第253條之2第1項第5款
    之規定，以99年度偵字第10269號為緩起訴處分並命異議人
    需向指定之財團法人天主教臺南縣私立蘆葦啟智中心履行義
    務勞務40小時，而異議人已於99年10月15日完成義務勞務40
    小時已履行上開緩起訴處分中之負擔完畢，且該緩起訴處分
    復於100年8月8日期滿未經撤銷等情，經本院調取臺灣臺南
    地方法院檢察署99年度偵字第10269號（含99年度緩字第224
    0號緩起訴卷宗、99年度緩護命字第483號、99年度緩護勞字
    第296號觀護卷宗等卷）偵查卷核閱屬實。
  (二)惟按95年2月5日生效之行政罰法第26條第1項規定，一行為
    同時觸犯刑事法律及違反行政法上義務規定者，依刑事法律
    處罰之。但其行為應處以其他種類行政罰或得沒入之物而未
    經法院宣告沒收者，亦得裁處之。究其立法目的，無非以一
    行為同時觸犯刑事法律及違反行政法上義務規定時，由於刑
    罰與行政罰同屬對不法行為之制裁，而刑罰之懲罰作用較強
    ，故依刑事法律處罰，即足資警惕時，實無一事二罰再處行
    政罰之必要，且刑事法律處罰，由法院依法定程序為之，較
    符合正當法律秩序，應予優先適用，但罰鍰以外之沒入或其
    他種類行政罰，因兼具維護公共秩序之作用，為達行政目的
    ，行政機關仍得併予裁處，是原處分關於吊扣駕照及參加道
    安講習部分之裁罰，於法有據，並無不當。
  (三)本院審酌異議人係履行檢察官所為緩起訴處分命令（提供義
    務勞務），此等命令名義上雖非刑罰，但仍是一種特殊處遇
    措施，已對異議人名譽、心理、自由等產生相當制約，應可
    實質該當行政罰法第26條第1項所指「依刑事法律」之處罰
    ，此時行政機關若另行依法裁罰，無異一罪二罰。又行政罰
    法第26條第2項規定既未明文包含「緩起訴處分」之類型，
    而對於人民不利益之規定本不得任意加以擴張其適用，自不
    宜逕認行政罰法第26條第2項之規定於經緩起訴處分之情形
    亦有適用，始為允當，以符其立法理由。從而，異議人本件
    酒駕行為，既已依受有刑事法律之處罰，復無行政罰法第26
    條第2項所揭示之「經不起訴處分或為無罪、免訴、不受理
    、不付審理之裁判確定者」此類未課予行為人實質上不利益
    負擔之情形，揆諸上揭說明，行政機關至多僅能基於其他公
    益上之目的，而對異議人課以「罰鍰以外之沒入或其他種類
    行政罰」，應無再對受處分人課予「罰鍰」之餘地。
  (四)另道路交通管理處罰條例第35條第8項固定有汽車駕駛人經
    裁判確定，而處以罰金低於該條例第92條所訂最低罰鍰基準
    規定，應依該條例裁決繳納不足最低罰鍰部分之規定。然本
    件緩起訴處分未命異議人支付任何罰金或金錢給付，而係向
    指定之公益團體、地方自治團體或社區，提供義務勞務，及
    接受一場次之法治教育，此與道路交通管理處罰條例第35條
    第8項經裁判確定處以罰金性質迴異，並無所謂差額可言，
    自無適用該條例之可能。又服義務勞務雖非繳納金錢，但依
    修正後之刑法第41條第2項規定，得易科罰金者，得以提供
    社會勞動6小時折算1日，是服勞動並非毫無付出。本件異議
    人既提供40小時之義務勞務，固非刑法所定刑罰之種類，然
    已對其名譽、心理、自由產生相當制約，應可實質該當行政
    罰法第26條第1項之「依刑事法律」之處罰，性質上亦為廣
    義之「刑事處分」，復無行政罰第26條第2項規定所揭示「
    經不起訴處分或為無罪、免訴、不受理、不付審理之裁判確
    定者」此類未課予行為人實質上不利益負擔之情形，揆諸上
    揭說明，原處分機關依道路交通管理處罰條例第35條第1項
    第1款之規定，對異議人上開違規行為予以裁罰時，就罰鍰
    部分，自不得再予科處，而對於異議人予以重複處罰。
五、綜上所述，原處分機關對異議人所處罰鍰15,000元部分之行
    政裁罰，即有未洽，應撤銷該罰鍰處分並就該部分為異議人
    不罰之諭知，以資適法。另就原處分中吊扣駕照及參加道安
    講習部分，承前所述，並無違一事二罰原則，此部分異議為
    無理由，應予駁回。
六、據上論斷，應依道路交通管理處罰條例第87條第2項、道路
    交通事件處理辦法第18條、第19條前段，裁定如主文。
中    華    民    國    100    年    9    月    27    日
                        交通法庭  法  官  黃聖涵
以上正本證明與原本無異。
如不服本裁定，應於收受送達後5日內向本院提出抗告狀。（應
附繕本）
                                  書記官  吳揆滿
中    華    民    國    100    年    9    月    27    日